臺灣臺北地方法院刑事裁定　
111年度聲字第700號
聲  請  人
即  受觀察
、勒戒之人  顏政哲


上列聲明異議人即受觀察、勒戒之人因違反毒品危害防制條例案
件，對臺灣臺北地方檢察署檢察官之指揮執行（110年度毒偵字
第506號）聲明異議，本院裁定如下：
    主  文
異議駁回。
    理  由
一、聲明異議意旨略以：聲明異議人即受觀察、勒戒之人顏政哲
    （下稱異議人）長期罹患廣泛性焦慮症，身心失調、嚴重失
    眠，必須接受長期密集治療，且時常發作，導致緊急至振興
    醫院急診治療，並領有身心障礙手冊，因執行觀察勒戒處分
    致異議人無法進行後續治療，將致異議人病情加重，陷入重
    度精神障礙之情況，不能自理生活，顯然已符合觀察勒戒處
    分執行條例第6條第2項第1款及第2款之情況，臺灣臺北地方
    檢察署檢察官執行勒戒處分顯然違法，爰依刑事訴訟法第48
    4條規定，聲明異議云云。
二、按受刑人或其法定代理人或配偶，以檢察官執行之指揮為不
    當者，得向諭知該裁判之法院聲明異議，刑事訴訟法第484
    條定有明文，又此所稱「受刑人」，解釋上應包含犯毒品危
    害防制條例第10條之罪而經法院依同條例第20條第1 項令入
    勒戒處所觀察、勒戒之人。查，本件異議人因施用第二級毒
    品，經本院以110年度毒聲字第213 號裁定令入勒戒處所觀
    察、勒戒確定，嗣臺灣臺北地方檢察署檢察官以110年度毒
    偵字第506號執行指揮書將異議人送入勒戒處所執行觀察、
    勒戒，業據本院調閱臺灣臺北地方檢察署111年度毒偵緝字
    第369號卷核閱無訛，是異議人向本院聲明異議，程序上尚
    無不合，先予敘明。
三、按「觀察、勒戒處分之執行，依本條例之規定，本條例未規
    定者，適用保安處分執行法之相關規定」、「受觀察、勒戒
    人入所時，應行健康檢查。有下列情形之一者，應拒絕入所
    ：一、衰老、身心障礙，不能自理生活。二、心神喪失或現
    罹疾病，因勒戒而有身心障礙或死亡之虞。三、懷胎五月以
    上或分娩未滿二月」，觀察勒戒處分執行條例第2條、第6條
    第2項分別定有明文。而「衰老、身心障礙，不能自理生活
    」、「現罹疾病，因勒戒而有身心障礙或死亡之虞」，係指
    其因身心障礙若無他人協助將不能完成生活大小事務，或因
    疾病非在外就醫不足以控制且有危及生命之可能，始足當之
    。若監所已有相當設備足以保全受刑人身體、生命安全，自
    不能再以身心障礙或疾病為由拒受執行，始能符諸刑罰之公
    平性。經查：
㈠、異議人前因施用第二級毒品，經本院以110年度毒聲字第213
    號裁定應送勒戒處所觀察、勒戒確定，故檢察官依上開確定
    裁定，將異議人送勒戒處所執行觀察、勒戒，於法並無不合
    。
㈡、異議人固稱其患有廣泛性焦慮症，若執行觀察、勒戒將無法
    進行後續治療，導致其病情加重，陷入重度精神障礙，不能
    自理生活，已符合觀察勒戒處分執行條例第6條第2項第1款
    及第2款之情況云云。然觀諸異議人提出之振興醫療財團法
    人振興醫院（下稱振興醫院）診斷證明書（本院卷第9頁、
    第11頁），醫師於醫囑欄記載「被告因廣泛性焦慮症導致身
    心失調，情緒憂鬱焦慮，嚴重失眠，自110年2月16日開始於
    本院身心治療科接受治療，因情緒仍欠穩定，建議長期休養
    接受密集治療，並避免過度壓力與刺激」等語，僅建議異議
    人長期休養並接受密集治療，並無認定異議人因病無法自理
    生活大小事，亦無載明若異議人未立即就醫，將面臨生命危
    險，尚難認為異議人身心障礙或疾病已達到「入所勒戒可能
    危及生命」之嚴重程度，況法務部矯正署之執行機構內有醫
    師駐診及病舍之設置，於必要時亦得戒護就醫診療，依異議
    人提出之診斷證明書，實不足以證明異議人有何非在外就醫
    而無法入所執行觀察、勒戒之必要。至於異議人雖提出多張
    至振興醫院身心治療科急診之費用收據，然觀諸異議人之急
    診日期，多為非假日之下午時段，尤以星期三下午居多，而
    振興醫院於非假日之上、下午時段均有開放身心治療科門診
    ，甚至於星期二、三夜間時段亦有開放身心科門診供民眾就
    醫治療，此有本院上網查詢之振興醫院門診時刻表在卷可憑
    （本院卷第85頁至第87頁），異議人多次「固定於」星期三
    下午時段以急診方式至身心科就醫，其就醫原因是否如異議
    人所述，因精神疾病突然發作而急診就醫，抑或係異議人自
    行捨棄正常門診就醫方式，實屬可疑，是異議人以此主張身
    心狀況不適宜執行觀察、勒戒云云，亦無足採。
四、綜上所述，檢察官據前揭本院確定裁定而指揮異議人入所執
    行觀察、勒戒，並無違法或不當之處，異議人聲明異議，為
    無理由，應予駁回。
五、據上論斷，應依刑事訴訟法第486 條，裁定如主文。
中　　華　　民　　國　　111 　年　　5 　　月　　11　　日
　　　　　　　　　刑事第十庭  法　官　陳采葳
上正本證明與原本無異。
如不服本裁定，應於裁定送達後5日內向本院提出抗告狀。因疫
情而遲誤不變期間，得向法院聲請回復原狀。
                              書記官  邱汾芸
中　　華　　民　　國　　111 　年　　5 　　月　　11　　日